【裁判字號】    97,交聲,30
【裁判日期】    970930
【裁判案由】    聲明異議
【裁判全文】
臺灣臺南地方法院交通事件裁定          97年度交聲字第30號
移送機關    交通部公路總局嘉義區監理所新營監理站
異議人即
受處分人    甲○○
上列受處分人因違反道路交通管理處罰條例案件，對於交通部公
路總局嘉義區監理所新營監理站民國97年1月4日所為之裁決處分
（處分案號：新監裁違字第裁73-M00000000號）聲明異議，本院
裁定如下：
    主  文
原處分撤銷。
甲○○違反汽車駕駛人駕駛汽車肇事致人受傷，應通知警察機關
處理之規定，處罰鍰新臺幣參仟元。
    理  由
一、原處分意旨略以：受處分人即異議人甲○○（下稱異議人）
    駕駛其所有車牌號碼８Ｒ－５２３１號自小客車，於民國九
    十六年十月二十六日零時十分，在臺南縣柳營鄉○○○路、
    育英街口肇事，撞及由被害人陳財木所騎乘搭載林靜芳之車
    牌號碼ＨＰ８－８７６號重型機車，致陳財木、林靜芳二人
    受傷後，未對陳財木、林靜芳二人採取必要救護措施及依規
    定處置，並通知警察機關處理而逃逸，經臺南縣警察局新營
    分局警員掣單舉發，嗣經原處分機關即交通部公路總局嘉義
    區監理所新營監理站依道路交通管理處罰條例第六十二條第
    三項（原處分機關漏載第三項）、第四項前段之規定，裁處
    異議人罰鍰新臺幣（下同）六千元，吊銷駕駛執照，一年內
    禁考。
二、本件異議意旨略以：本件案發當時異議人立即下車查看發現
    陳財木、林靜芳二人受傷，異議人即委託同車女友黃鳳英撥
    打一一九叫救護車，且案發後對方有約六、七名男子亦有飲
    酒，其中一名另子不但罵異議人，而且還出手拉扯異議人之
    衣服並打異議人，異議人怕生命有危險才將駕駛之自小客車
    停留於現場，並由友人載離案發現場，異議人並非蓄意逃離
    現場。又當時手機留在車上，隔日柳營派出所警員才拿給異
    議人，致家人無法聯絡上異議人，且不是家人聯絡異議人後
    始到案說明，而是與女友黃鳳英自行叫車至柳營派出所報案
    ，且於做完筆錄馬上至醫院探視陳財木、林靜芳二人，故原
    處分顯有錯誤，請求撤銷原處分等語。
三、按汽車駕駛人駕駛汽車肇事致人受傷或死亡者，應即採取救
    護措施及依規定處置，並通知警察機關處理，不得任意移動
    肇事汽車及現場痕跡證據，違反者處三千元以上九千元以下
    罰鍰；前項駕駛人肇事致人受傷而逃逸者，吊銷其駕駛執照
    ，道路交通管理處罰條例處罰條例第六十二條第三項、第四
    項前段分別定有明文。惟按違反行政法上義務之行為非出於
    故意或過失者，不予處罰，行政罰法第七條第一項亦定有明
    文。是以，前開道路交通管理處罰條例處罰規定並未處罰過
    失，故必以受處分人有逃逸之故意，始得歸責，換言之，即
    行為人除客觀上有逃逸之行為外，尚須對其肇事致人受傷或
    死亡之事實有違法之認識，及決意逃逸之故意，始足當之。
    又按發生道路交通事故，駕駛人或肇事人應先為下列處置：
    一、事故地點在車道或路肩者，應在適當距離處豎立車輛故
    障標誌或其他明顯警告設施，事故現場排除後應即撤除。二
    、有受傷者，應迅予救護，並儘速通知消防機關。三、發生
    火災者，應迅予撲救，防止災情擴大，並儘速通知消防機關
    。四、不得任意移動肇事車輛及現場痕跡證據。但無人傷亡
    且車輛尚能行駛，或有人受傷且當事人均同意移置車輛時，
    應先標繪車輛位置及現場痕跡證據後，將車輛移置不妨礙交
    通之處所。五、通知警察機關。但無人受傷或死亡且當事人
    當場自行和解者，不在此限。道路交通事故處理辦法第三條
    定有明文。是汽車駕駛人，駕駛汽車肇事致人受傷或死亡者
    ，即負有(1)應即採取救護措施及依規定處置。(2)通知警察機
    關處理。(3)不得任意移動肇事汽車及現場痕跡證據之義務，
    如該汽車駕駛人有違背上述任一義務者，即可處三千元以上
    九千元以下罰鍰。
四、經查：
(一)、異議人駕駛其所有車牌號碼８Ｒ－５２３１號自小客車，於
    九十六年十月二十六日零時十分，在臺南縣柳營鄉○○○路
    、育英街口肇事，撞及由被害人陳財木所騎乘搭載林靜芳之
    車牌號碼ＨＰ８－８７６號重型機車，致陳財木受有頭部外
    傷併蜘蛛膜下腔出血、右前額（４公分，２公分）及左側頭
    皮撕裂傷、左肩挫傷，林靜芳受有左手第五指掌骨閉銷性骨
    折、左手撕裂傷、右上肢挫傷、右下肢挫傷等傷害，嗣並搭
    乘王家緯所駕駛車牌號碼Ｗ２－３２２５號自小客車離開現
    場之事實，已據異議人於其被訴公共危險罪一案（臺灣臺南
    地方法院檢察署九十六年度營偵第一七０九號）於警詢及偵
    查中供承在卷，並有臺南縣警察局新營分局道路交通事故現
    場圖一紙、道路交通事故調查報告表(一)、(二)一份、道路交通
    事故現場蒐證照片十幀及被害人陳財木、林靜芳二人之奇美
    醫院柳營分院診斷證明書二紙附於警卷可稽，堪認屬實。
(二)、異議人另經警察機關以涉犯刑法第一百八十五之四肇事逃逸
    犯嫌，移送臺灣臺南地方法院檢察署檢察官偵辦，嗣檢察官
    綜各項事證認定異議人故意駕車逃逸之罪嫌不足，而於九十
    七年一月二十九日以九十六年度營偵字第一七０九號為異議
    人不起訴之處分確定，亦有該不起訴處分書及異議人臺灣高
    等法院被告全國前案紀錄表各一份在卷可參，並經本院依職
    權調閱臺灣臺南地方法院檢察署九十六年度營偵字第一七０
    九號偵查全卷查明屬實。又本件車禍發生後，異議人有委請
    黃鳳英以其所有0000000000行動電話撥打一一九
    電話叫救護車，異議人復與在場約六至八名男子中之一人發
    生衝突拉扯、打架等情，並據證人黃鳳英、王家緯於偵查中
    結證在卷（見臺灣臺南地方法院檢察署九十六年度營偵字第
    一七０九號偵查卷第九頁、第十頁），且有通聯調閱查詢單
    一紙附卷（見臺南縣警察局新營分局南縣營警偵字第０９６
    ００２０１８４號刑案偵查卷第二十二頁）可憑，核與異議
    人上開所辯大致相符，堪認異議人辯稱其係怕生命有危險才
    離開現場等情為可採。綜此，堪認異議人並無肇事逃逸之故
    意，自與道路交通管理處罰條例第六十二條第四項前段違規
    要件有間，此部分本件異議人之異議為有理由。
(三)、又異議人雖無肇事逃逸之違規行為，且有委請黃鳳英以其所
    有0000000000行動電話撥打一一九電話呼叫救護
    車，已詳如前述，然於案發後，並未通知警察機關到場處理
    ，而係由案發時在場之林本仕以其使用之00000000
    00號行動電話向臺南縣警察局新營分局勤務指揮中心報案
    ，此業據證人林本仕供述在卷（見臺南縣警察局新營分局南
    縣營警偵字第０９６００１８７８９號刑案偵查卷第二十二
    頁、第二十三頁），並有臺南縣警察局新營分局勤務指揮中
    心報案單一紙附卷（見臺南縣警察局新營分局南縣營警偵字
    第０９６００１８７８９號刑案偵查卷第三十三頁）足稽，
    是異議人違反汽車駕駛人駕駛汽車肇事致人受傷，應通知警
    察機關處理之規定甚明。
五、綜上，本件原裁決既有上揭可議之處，原處分機關對異議人
    之裁罰，於法自有未合，應由本院裁定將原處分撤銷，然異
    議人既有駕車肇事致人受傷後，並未通知警察機關到場處理
    ，即駛離現場之違規事實，本院依道路交通管理處罰條例第
    六十二條第三項，參酌違反道路交通管理事件統一裁罰基準
    表之統一裁罰標準規定，另裁定如主文第二項所示之處罰，
    以資適法。
六、據上論斷，應依道路交通管理處罰條例第八十七條第二項、
    道路交通案件處理辦法第二十條前段，裁定如主文。
中    華    民    國    97    年     9    月    30    日
                        交通法庭法  官  陳金虎
以上正本證明與原本無異。
如不服本裁定應於送達後5日內向本院提出抗告狀（應附繕本）
。
                                書記官  蔡明峰
中    華    民    國    97    年    9     月    30    日


司法院資訊處製作；財團法人民間司法改革基金會備份。
